【裁判字號】    97,消債更,990
【裁判日期】    990118
【裁判案由】    更生事件
【裁判全文】
臺灣士林地方法院民事裁定           97年度消債更字第990號
債  務  人  甲○○○○○○
上列當事人聲請更生事件，本院裁定如下：
    主  文
債務人甲○○○○○○自中華民國九十九年一月十八日時起開始
更生程序。
命司法事務官進行本件更生程序。
    理  由
一、按債務人與金融機構協商成立者，不得聲請更生或清算，但
    因不可歸責於己之事由，致履行顯有重大困難者，不在此限
    。本條例施行前，債務人依金融主管機關協調成立之中華民
    國銀行公會會員辦理消費金融案件無擔保債務協商機制與金
    融機構成立之協商，準用前項之規定，消費者債務清理條例
    第151 條第5 項、第6 項分別定有明文。次按，債務人不能
    清償債務或有不能清償之虞，且無擔保或無優先權之債務總
    額未逾新臺幣（下同）1,200 萬元者，於法院裁定開始清算
    程序或宣告破產前，得向法院聲請更生，觀諸同條例第3 條
    、第42條第1 項規定自明。又法院開始更生程序之裁定，應
    載明其年、月、日、時，並即時發生效力。法院開始更生或
    清算程序後，得命司法事務官進行更生或清算程序，必要時
    得選任律師、會計師或其他適當之自然人或法人一人為監督
    人或管理人，復為同條例第45條第1 項、第16條所明定。
二、本件聲請意旨略以：伊有不能清償債務情事，前曾於民國95
    年7 月依中華民國銀行公會會員辦理消費金融案件無擔保債
    務協商機制與最大債權金融機構成立協商，協商條件為每月
    還款新臺幣（下同）1 萬5,768 元。伊當時任職於大和餐廳
    ，薪水約為3 萬至4 萬元，足以負擔協商金額，卻於95年8
    月因不明原因發燒住院，後續因併發症入院治療。由於當時
    常請假，以致薪水不敷支付所有債務。又大和餐廳於96年3
    月倒閉，債務人無收入來源而陷入困境，期間靠著家人朋友
    支助，名下房屋亦因繳不出貸款而出售、汽車亦還給福特公
    司，仍苦撐到97年4 月毀諾。故伊確係因不可歸責於己之事
    由，致履行協商條件顯有重大困難。且伊無擔保或無優先權
    之債務總額未逾1,200 萬元，復未經法院裁定開始清算程序
    或宣告破產，爰向本院聲請更生等語。
三、經查，債務人所主張之上開事實，業據提出中華民國銀行公
    會會員辦理消費金融案件無擔保債務協商機制協議書〔見本
    院97年度消債更字第764 號卷（下稱本院卷一）第11頁〕、
    財團法人金融聯合徵信中心當事人綜合信用報告－債務清理
    條例前置協商專用債權人清冊（見本院卷一第13至17頁）、
    馬偕紀念醫院乙種診斷證明書〔見本院卷一第21至30頁、本
    院97年度消債更字第990 號卷（下稱本院卷二）第13、21至
    30、154 至157 、195 至197 頁〕、財產歸屬資料清單（見
    本院卷一第35頁、本院卷二第192 頁）、95至97年度綜合所
    得稅各類所得資料清單（見本院卷一第36、37頁、本院卷二
    第191 頁）、全戶戶籍謄本（見本院卷一第40、41、46至49
    頁、本院卷二第113 至120 頁）、全國財產稅總歸戶財產查
    詢清單（見本院卷二第47頁）、不動產買賣契約書（見本院
    卷二第52、53頁）、不動產所有權買賣移轉契約書（見本院
    卷二第54至57頁）、清償證明（見本院卷二第58、59頁）等
    為證，核屬相符，堪認為真正。次查債務人雖於97年5 月與
    最大債權銀行重新簽定還款方案，每月還款1 萬3,032 元，
    此有協議書重簽版，在卷可參（見本院卷二第178 頁），惟
    債務人自陳目前於工地做雜工，每月收入約為1 萬5,000 元
    至2 萬元間，扣除協商金額後，僅餘1,968 元至6,968 元，
    實不足以支應其每月最低生活支出。是其主張有不可歸責於
    己之事由，致履行顯有重大困難，應堪認為真實。又債務人
    查無消費者債務清理條例第6 條第3 項、第8 條或第46條各
    款所定駁回更生聲請之事由存在，準此，債務人聲請更生，
    應屬有據。揆諸首揭規定及說明，應予開始更生程序，並命
    司法事務官進行本件更生程序。
四、爰裁定如主文。
中    華    民    國    99    年    1     月    18    日
                  民事第二庭  法      官  方彬彬
上為正本係照原本作成。
本件不得抗告。
中    華    民    國    99    年    1     月    18    日
                              書  記  官  羅伊安

司法院資訊處製作；財團法人民間司法改革基金會備份。
